【裁判字號】    89,訴,1438
【裁判日期】    900226
【裁判案由】    分割共有物
【裁判全文】
臺灣臺南地方法院民事判決  八十九年度訴字第一四三八號
    原      告  丙○○
    訴訟代理人  乙○○
    被      告  丁○○
                甲○○
右當事人間請求分割共有物事件，本院判決如左：
    主      文
兩造共有坐落台南縣大內鄉○○段三二六七號、地目旱、面積一．一九九五公頃之土
地分割如附圖所示：編號甲部分面積０‧三五九九公頃分歸原告丙○○取得；編號乙
部分面積０‧三五九八公頃分歸被告甲○○取得；編號丙部分面積０‧四七九八公頃
分歸被告丁○○取得。
訴訟費用由被告丁○○負擔五分之二，被告甲○○負擔十分之三，餘由原告負擔。
    事      實
甲、原告方面：
一、聲明：求為判決如主文第一項所示。
二、陳述：
          坐落台南縣大內鄉○○段三二六七號、地目旱、面積一．一九九五公頃土
          地（以下簡稱系爭土地）為兩造所共有，應有部分分別為：原告十分之三
          ，被告丁○○五分之二，被告甲○○十分之三。茲因系爭土地兩造並無不
          能分割之約定，亦無不能分割之情形，為便宜使用計，爰訴請按目前各人
          管領部分為原則即如附圖所示分割系爭土地。
三、證據：提出土地登記謄本及地籍圖謄本各一件為證，並聲請勘測現場。
乙、被告方面：
Ａ、被告張信男部分：
一、聲明：同意分割系爭土地。
二、陳述：同意原告之分割方法，被告目前係栽種柳丁。
Ｂ、被告甲○○部分：
一、聲明：同意分割系爭土地。
二、陳述：同意原告之分割方法，被告目前係栽種龍眼。
    理      由
一、本件原告起訴主張：系爭坐落台南縣大內鄉○○段三二六七號、地目旱、面積一
    ．一九九五公頃土地為兩造共有，應有部分分別為：原告十分之三，被告丁○○
    五分之二，被告甲○○十分之三。茲因系爭土地並無因法令規定或物之使用目的
    不能分割或契約約定有不分割之期限等情形，爰訴請分割系爭土地等語。被告等
    均表示同意按原告提出之分割方法分割系爭土地。
二、按「各共有人得隨時請求分割共有物。但因物之使用目的不能分割或契約定有不
    分割之期限者，不在此限」，民法第八百二十三條第一項定有明文。經查：原告
    所主張之前開事實，業據提出土地登記謄本及地籍圖謄本各一件為證，且為被告
    所不爭執，並經本院勘驗現場查證屬實，有勘驗筆錄及複丈成果圖各乙份在卷足
    憑，自堪信為真實。從而，原告訴請分割系爭土地為有理由，應予准許。
三、至於分割方法，被告既於本件審理時同意按原告提出之分割方法分割，且本院審
    酌該分割方法係按兩造目前實際管領耕作之範圍為原則，此業經本院勘驗現場查
    證屬實，衡量分割後各當事人對於土地利用之最大經濟效益，認為如採附圖所示
    之分割方案，符合共有人使用土地之現狀，發揮土地利用之經濟效益，亦未妨礙
    被告丁○○之通行，爰採酌如附圖所示之分割方案，並判決如主文所示。
四、據上論結，本件原告之訴為有理由，並依民事訴訟法第七十八條、第八十一條第
    二款、第八十五條第一項後段，判決如主文。
中      華      民      國    九十      年      二      月    二十六    日
                                臺灣臺南地方法院民事第三庭
~B法      官  謝靜慧
右為正本係照原本作成
如對本判決上訴，須於判決送達後廿日內向本院提出上訴狀
中      華      民      國    九十      年      二      月    二十六    日
~B法院書記官  白貴珠


司法院資訊處製作；財團法人民間司法改革基金會備份。
